臺灣高雄地方法院民事判決　　　　　　　　　　　　九十三年度簡上字第二九四號
　　上　訴　人　丁○○
　　訴訟代理人　丙○○
　　　　　　　　蔡淑媛律師
　　被 上訴 人　甲○○
　　　　　　　　乙○○
右當事人間請求給付借款事件，上訴人對於民國九十三年九月二十九日本院九十三年
度鳳簡字第八○八號第一審判決提起上訴，本院於民國九十四年三月四日言詞辯論終
結，判決如左：
    主  文
上訴駁回。
第二審訴訟費用由上訴人負擔。
    事實及理由
一、上訴人起訴主張：被上訴人甲○○於民國八十四年二月二十四日邀同另一被上訴
    人乙○○為連帶保證人，向上訴人借得新台幣（下同）三十萬元（下稱系爭借款
    ），約定於同年五月二十三日清償完畢，如屆期無法清償時，被上訴人甲○○及
    連帶保證人乙○○即應連帶負清償責任，並立有借據及簽收證明為證。嗣被上訴
    人並未依約履行清償責任，但因其等並無避債之情形，礙於情面始遲至近十年後
    才起訴請求清償，故基於消費借貸及連帶保證之法律關係，聲明請求原判決關於
    不利於上訴人部分廢棄，前項廢棄部分，被上訴人應連帶給付上訴人三十萬元，
    及自起訴狀繕本送達之翌日起至清償日止，按週年利率百分之五計算之利息。
二、被上訴人甲○○則以：伊雖曾向上訴人借款三十萬元，利息按三分計算，但於借
    款當時係簽具借據、簽收證明書及本票為借款憑證，並非僅有借據及簽收證明書
    而已。伊已將全部借款本金含利息清償完畢時，上訴人佯稱借據已遺失後，同時
    當面將本票撕毀。系爭借款伊既已清償完畢，故上訴人再起訴請求清償該筆借款
    ，為無理由，故聲明駁回其上訴等語，資為抗辯。
三、被上訴人乙○○則以：上訴人與被上訴人甲○○成立消費借貸契約時，係請伊擔
    任見證人，簽名在借據上僅係證明其等法律關係之意，並非另與上訴人成立對於
    主債務人即甲○○之連帶保證契約，故上訴人基於連帶保證之法律關係，請求連
    帶給付三十萬元，即屬無據，故聲明駁回上訴等語置辯。
四、被上訴人甲○○於八十四年二月二十四日向上訴人借得三十萬元，約定於同年五
    月二十三日清償完畢之事實，為兩造所不爭執，並有借據及簽收證明書各一份為
    證，堪予認定。故本件應審究者，係被上訴人乙○○是否為系爭借款之連帶保證
    人？被上訴人甲○○已否清償系爭借款完畢？茲分述如下。
五、被上訴人乙○○是否為系爭借款之連帶保證人？
(一)、系爭借款之過程，僅有兩造共三人在場，至少簽具前開借據及簽收證明書各一份
    借貸憑證之情，為兩造所不爭執，故除借貸憑證外，非探求在場兩造之見聞情形
    ，則難以確認借款當時之事實及當事人之真意。準此，訊據上訴人陳稱：甲○○
    缺錢用，我身上正好有錢，就一次把三十萬元借給他，當時有簽發借據、收據、
    約定利息三分，我請甲○○在文書上簽名，順便請被上訴人乙○○簽名，證明我
    借現金給他等語（詳見本院九十四年一月四日準備程序筆錄），核與被上訴人甲○○所辯：借款三十萬元約定利息按三分計算，並請乙○○簽名見證，但並非擔
    任連帶保證人之語相符（詳見原審第三十八頁及本院九十三年十二月十四日準備
    程序筆錄）。故歸納當事人陳述借款當時之情形，足證被上訴人乙○○係為見證
    上訴人與被上訴人甲○○間消費借貸之過程，其與上訴人間並未有就被上訴人甲○○之借款債務，另有成立連帶保證契約之真意；此外，上訴人與被上訴人甲○○除是否交付本票為憑證外，其等消費借貸契約、三十萬元借款已交付、利息約
    定為三分及被上訴人曾簽具簽收證明書、借據供上訴人收執等事實，均堪予認定
    。
(二)、按解釋當事人之契約，應探求當事人之真意，不得拘泥於所用之辭句，民法第九
    十八條定有明文；又解釋當事人之契約，應以當事人立約當時之真意為準，而真
    意何在，又應以過去事實及其他一切證據資料為斷定之標準，不能拘泥於文字致
    失真意，最高法院著有三十九年台上字第一○五三號判例參照。被上訴人乙○○
    雖於系爭借款之借據連帶保證人欄位處，書立其姓名，依社會交易習慣及文義解
    釋，固可認其係為擔保被上訴人甲○○系爭借款之清償，而與上訴人成立連帶保
    證契約。惟參諸前開法律文義及判例要旨，除不得僅就其客觀文義認定當事人之
    真意外，尚應就其他之證據資料，藉以憑斷其簽名於借據連帶保證人欄之真意為
    何。被上訴人乙○○簽名行為之目的在於見證上訴人與被上訴人甲○○消費借貸
    之事實，並無另行與上訴人成立連帶保證契約之意，業如前述，因此其簽名行為
    之真意自應僅認係見聞系爭借款之證明，尚難認其另有與上訴人就系爭借款成立
    連帶保證契約。從而上訴人基於連帶保證之法律關係，請求被上訴人乙○○連帶
    給付被上訴人甲○○積欠之三十萬元，自屬無據，應予駁回。
六、 被上訴人甲○○已否清償系爭借款完畢？
(一)、兩造所簽具之借據及簽收證明書，其形式及文字係預先繕打製作，且其內容針對
    借款金額、借款期限、借款人、連帶保證人、保證人拋棄先訴抗辯權及借款人點
    收借款金額證明等項目之格式，均已詳細填載，參以被上訴人乙○○尚參與證明
    借貸情形，足見上訴人對於借款證據之製作及準備至為齊全。準此，上訴人則陳
    ：我當時是從是汽車業務，因上班的時候客人要辦理保證需用到云云，惟其對於
    職業之陳述與其所謂：被上訴人甲○○是我理容院的設計師云云，相互矛盾；且
    上訴人所提出之簽收證明書塗銷處隱約可見「高壹房屋代書公司」字樣，與其所
    謂擔任汽車業務保證時須需使用之詞相違，足證其所陳述之詞，缺乏證言之憑信
    性，不足採信。
(二)、系爭借款成立時所簽發之借貸憑證，業據擔任見證人之被上訴人乙○○於原審具
    結證稱：借款當時有簽幾張本票，我沒有簽在本票上，票是當場寫的，我看是寫
    三十萬元等語（詳見原審卷第三十八頁），核與被上訴人甲○○所述之詞相符。
    本院審酌上訴人之主張缺乏憑信性、借款時文件之齊備性及證人之證詞等一切證
    據資料，堪認被上訴人抗辯確曾簽發本票為證之詞，較為可採。
(三)、系爭借款成立後，被上訴人甲○○曾經陸陸續續還款，業據上訴人自認其曾多次
    清償數千元利息無訛，亦可見其確有清償之情非虛。至於詳細清償情形，業經證
    人陳忠和證稱：我在華廈路工作曾看過丁○○，甲○○在那邊賣涼水，我看過丁○○向甲○○收錢，其中一次甲○○不夠錢，向我借五千元還丁○○，還了剩下
    幾萬元，一個月都收幾次等語（詳見原審卷第三十九頁）；證人蕭忠信證陳：大
    約十年前，有一次我想標會，甲○○告訴我說因欠別人錢，叫我先讓他標，後來
    我就讓他先標，那是五千元的會，共二十幾個會員，會款總數為十幾萬元，後來
    甲○○有得標等語；證人蔡明宏結證：兩造常去我那裡泡茶，在八十幾年時，在
    我位在鳳山市○○○路一一六號的店內，曾看過甲○○還十萬元給丁○○，丁○○有點收完畢，當時現場只有我們三個人等語（均詳見本院九十四年一月二十七
    日準備程序筆錄）。上訴人既持有被上訴人甲○○所簽發同借款面額之本票，且
    目前已無從提出上開本票為證，參以上開證人均曾直接或間接證明甲○○確有清
    償動機或實際清償之事實，顯見其抗辯業已全部清償，且於清償時上訴人佯稱借
    據已遺失，並已當面將本票撕破之情，與通常交易慣例相符為可採。
七、綜上所述，被上訴人乙○○並非系爭借款之連帶保證人，且被上訴人甲○○積欠
    上訴人之三十萬元借款業已如數清償完畢，從而上訴人基於消費借貸及連帶保證
    之法律關係，請求被上訴人連帶給付三十萬元，及自起訴狀繕本送達之翌日起至
    清償日止，按週年利率百分之五計算之利息，為無理由，應予駁回。原審審酌各
    情所為上訴人敗訴之判決，核無違誤，上訴意旨猶執前詞指摘原判決不當，求予
    廢棄改判，並無理由，自應駁回其上訴。
八、據上論結，本件上訴為無理由，依民事訴訟法第四百三十六條之一第三項、第四
    百四十九條第一項、第四百六十三條、第七十八條，判決如主文。
中　　　華　　　民　　　國 　　九十四　 　年　　 三 　　月　　十八　　　日
                        民事鳳山分庭審判長法官
                                   法       官
                                   法       官
右正本係照原本制成
本件不得上訴。
中　　　華　　　民　　　國 　　九十四　 　年　　 三 　　月　　十八　　　日
                             臺灣高雄地方法院民事鳳山分庭
                                   書   記  官  林豐富
